---
title: 'Mini Projet 3 : Greffes d’organes'
author: "GUNDUZ Maxime"
date: "2023-11-23"
output: pdf_document
---

```{r setup, include=FALSE}
knitr::opts_chunk$set(echo = TRUE)
```

```{r loadData, echo=F}
tab <- read.csv("organs.csv", header=TRUE, sep=",")
attach(tab)

```
## 1) Créer des récapitulatif statistiques pour chaque organe (mean, median, quartiles, min, max, …) sous forme de
tableau.

```{r sumaryTab, echo=T}
summaryTab <- split(tab, Organ)
lapply(summaryTab,summary)
```

## 2) Vérifier la présence de valeurs extrêmes avec des boxplots.

```{r extremValues, echo=T}
boites <- boxplot(Survival~Organ)

```

## 3) Vérifier la normalité et l’égalité des variances

```{r verif_Normalité_Variance, echo=T}
# Test de Normalité

t = c("Stomach","Bronchus","Colon","Ovary","Breast")

for(i in 1:5){
  print(shapiro.test(Survival[Organ==t[i]]))
}

# Test de Variance
result <- oneway.test(Survival ~ Organ, data = tab)
print(result)
p_value <- result$p.value

paste("La p-value du test d'égalité des variances est :", p_value)


if (p_value < 0.05) {
  paste("La p-value est inférieure à 0.05, l'hypothèse nulle d'égalité des variances est rejetté.")
} else {
  paste("La p-value est supérieure à 0.05, l'hypothèse nulle d'égalité des variances n'est pas rejetté.")
}

```

## 4) Transformer les données (log(survival)) et revérifier la normalité et l’égalité des variances

```{r transf_log, echo=T}
# Appliquer le logarithme

tabLog <- tab
tabLog$Survival <- log(tabLog$Survival)

# Test de Normalité

for(i in 1:5){
  print(shapiro.test(tabLog$Survival[tabLog$Organ==t[i]]))
}

# Test de Variance
resultLog <- oneway.test(tabLog$Survival ~ tabLog$Organ, data = tab)
print(resultLog)
p_valueLog <- resultLog$p.value

paste("La p-value du test d'égalité des variances est :", p_valueLog)


if (p_valueLog < 0.05) {
  paste("La p-value est inférieure à 0.05, l'hypothèse nulle d'égalité des variances est rejetté.")
} else {
  paste("La p-value est supérieure à 0.05, l'hypothèse nulle d'égalité des variances n'est pas rejetté.")
}

```

## 5) Exécuter le test d’ANOVA suivi du test post-hoc de Tukey

```{r anovaPostHoc, echo=T}

resAov <- aov(Survival ~ Organ)
resTukey <- TukeyHSD(resAov)

summary(resAov)
summary(resTukey)
```

## 6) Interpréter les résultats

Il y'a une différence significative entre la survie et les organes (0.001).
D'aprés le test de Tukey, ici des différences significatives entre certains groupes d'organes sont présente, et ceci indique des variations spécifiques entre les moyennes de survie.